【裁判字號】    92,上訴,1898
【裁判日期】    921126
【裁判案由】    準強盜
【裁判全文】
臺灣高等法院臺中分院刑事判決                  九十二年度上訴字第一八九八號
    上  訴  人
    即  被  告  丁○○
    指定辯護人  本院公設辯護人  乙○○
右上訴人因準強盜案件，不服臺灣台中地方法院九十二年度訴字第一七九三號中華民
國九十二年八月二十七日第一審判決（起訴案號：臺灣台中地方法院檢察署九十二年
度偵字第一一五六一號），提起上訴，本院判決如左：
      主  文
上訴駁回。
      事  實
一、丁○○前於民國八十六年間，因違反槍砲彈藥刀械管制條例案件，經本院判處有
    期徒刑二年確定，復於八十七年間因竊盜案件，經法院判處有期徒刑三月確定，
    並由合併定其應執行刑為二年二月，入監執行後，業於八十九年八月十八日（起
    訴書誤為八十七年十一月二十八日）執行完畢。詎仍不知悔改，因缺錢花用，思
    以變賣他人行動電話之方式得款花用，而基於意圖為自己不法所有之犯意，於九
    十二年六月六日凌晨二時三十分許，騎乘機車前往設在臺中市○○區○○路一段
    一四六號文子網咖店內，見丙○○手持其所有之三星牌行動電話一支觀看，認有
    機可趁，乃自丙○○後方走過，並趁丙○○不及防備抗拒之際，迅速自丙○○上
    方將該支三星牌行動電話搶走，並於得手後迅速往外跑，欲騎乘前開未熄火之機
    車逃逸，然為自後追至之丙○○推倒在地。詎丁○○竟為防護贓物、脫免逮捕，
    當場徒手與丙○○相互扭打，以此方式施強暴於丙○○，旋即又自褲子後方口袋
    拿出其所有之美工刀一支，要求丙○○放他一馬，繼以此方式對丙○○施以脅迫
    ，惟立即被丙○○及「文子網咖店」店員石耀煌聯手制伏，並報警查獲，扣得丁
    ○○所有之美工刀一支。
二、案經臺中市警察局第五分局報告臺灣臺中地方法院檢察署檢察官偵查起訴。
      理  由
一、訊據被告丁○○對於有於右揭時、地搶奪被害人丙○○之三星牌行動電話一支，
    並於得手後，旋即被被害人丙○○逮獲，二人因而發生扭打，伊並有拿出扣案之
    美工刀一支等事實坦承不諱，雖矢口否認有以扣案之美工刀對被害人丙○○揮舞
    之情事，辯稱：伊當時有穿一件外套，因拉鍊卡住，想到有攜帶該支美工刀，才
    拿出該支美工刀想要將拉鍊打開，經被害人丙○○要求收起美工刀，伊即放回褲
    子後方口袋，並未以美工刀脅迫被害人丙○○云云。
二、本院查：
  (一)被害人丙○○就本件被害經過，於警訊及檢察官偵查訊問時指稱：當日伊在網咖
    內手持行動電話打電腦，被告強行從伊手上將手機搶走後，立刻衝到門外，伊見
    被告欲騎乘機車逃跑，趕上前去將被告連車推倒在地，一陣扭打後，被告從口袋
    內拿出一支美工刀，好像要刺伊，並要求放其一馬，伊馬上抓住他的手，將美工
    刀搶下等語，核與證人石耀煌於警訊及原審訊問時證稱：伊係案發地點文子網咖
    之員工，案發當時被告戴著口罩進入店內詢問上網費用，問完之後回頭離開，在
    經過八號台時，迅速搶走被害人手機就往外跑，該被害人立刻追到門外，伊亦緊
    跟出門，被告欲騎乘機車離去，被害人從後面將被告拉下來，雙方扭打在一起，
    伊有看見被告手持美工刀指著被告，伊趁機將被告壓制在地上，並報警到場處理
    等語相符，並有臺中市警察局第五分局搜索扣押筆錄、贓物認領保管單各一份附
    卷可稽及扣案之美工刀一支可資佐憑，是被害人前開指訴應與事實相符。
  (二)被告於九十二年六月六日檢察官偵查訊問時，供稱：伊有反抗及打被害人等語，
    再於原審審理時已供稱：「．．丙○○看到我拿美工刀就問我說要做什麼，我跟
    他說放我走好不好，他就說先把美工刀收起來．．」等語，參酌被害人及證人前
    開供述內容，被告確有以扭打鬥毆等強暴及持刀威脅，要求被害人丙○○放其一
    馬等方式脫免逮捕，足以認定。綜上所述，被告因缺錢花用，思以變賣他人行動
    電話得款花用，而趁被害人丙○○不及防備抗拒之際，出手搶奪被害人丙○○之
    行動電話，其主觀上確有不法所有之意圖甚明，且於搶奪被害人丙○○之行動電
    話後，隨即為脫免逮捕及防護贓物與被害人丙○○發生扭打，進而持刀脅迫被害
    人丙○○，其主觀上即具有準強盜之犯意應可認定，被告所辯並無可採，本件事
    證明確，被告右開犯行，堪以認定。
三、按刑法第三百二十九條之以強盜論，即以強盜罪相當條文處罰之意，並非專以第
    三百二十八條第一項之強盜論，故第三百三十條所謂犯強盜罪，不僅指自始犯強
    盜罪者而言，即依第三百二十九條以強盜論者，亦包括之，如此項準強盜有第三
    百二十一條第一項各款情刑之一，自應依第三百三十條論處（最高法院四十二年
    台上字第五二三號判例參照）。另按刑法第三百二十九條所謂當場，不以實施竊
盜搶奪者尚未離去現場為限，即已離去盜所而尚在他人跟蹤追躡中者，仍不失為
    當場，最高法院二十八年上字第一九八四號亦著有判例可參。在本件中，被告丁
    ○○於搶奪被害人丙○○之行動電話後，雖逃向店外欲騎乘未熄火之機車離去，
    但旋即被被害人丙○○自後追至，並拉倒在地，進而相互扭打，繼之持客觀上可
    供兇器使用之美工刀脅迫被害人，可知被告所為之強暴、脅迫行為，均係尚在被
    害人跟蹤追躡中，為達防護贓物、脫免逮捕之目的而為，自該當於刑法第三百二
    十九條及第三百三十條第一項之構成要件，而應論以刑法第三百三十條第一項之
    加重準強盜罪。查被告前於八十六年間，因違反槍砲彈藥刀械管制條例案件，經
    法院判處有期徒刑二年確定，復於八十七年間因竊盜案件，經法院判處有期徒刑
    三月確定，並合併定其應執行刑為二年二月，入監執行後，業於八十九年八月十
    八日執行完畢，有臺灣臺中地方法院檢察署刑案資料查註紀錄表、臺灣高等法院
    被告全國前案紀錄表各一份在卷可按，其受有期徒刑之執行完畢，五年以內再犯
    有期徒刑以上之罪，為累犯，依法加重其刑。
四、原審因而適用刑事訴訟法第二百九十九條第一項前段，刑法第三百三十條第一項
    、第四十七條、第三十八條第一項第二款之規定，並審酌被告素行不佳，猶不知
    警惕言行，正值青年，即不思憑己身勞力賺取所需，而圖不勞而獲，再犯本件加
    重準強盜犯行，惡性非淺，其於搶奪被害人丙○○之行動電話後，旋即被被害人
    丙○○、證人石耀煌逮獲，所得之利益不多，被害人丙○○復已領回該具行動電
    話，且因被告施以之強暴、脅迫行為所受之損害尚微，再考之被告雖坦承搶奪犯
    行，但未能就持刀之脅迫行為加以坦認等一切情狀，量處有期徒刑七年三月，並
    依法就被告所有扣案之美工刀一支，為沒收之諭知，其認事用法核無違誤，量刑
    亦屬允當，上訴意旨猶執陳詞否認犯罪，其上訴為無理由，應予駁回。
五、據上論斷，應依刑事訴訟法第三百六十八條，判決如主文。
本案經檢察官甲○○到庭執行職務。
中      華      民      國      九十二   年     十一      月    二十六  日
                                    臺灣高等法院臺中分院刑事第四庭
                                          審判長法  官  洪  耀  宗
                                                法  官  江  德  千
  法  官  劉  登  俊
右正本證明與原本無異。
如不服本判決應於收受送達後十日內向本院提出上訴書狀，其未敘述上訴之理由者並
得於提起上訴後十日內向本院補提理由書（均須按他造當事人之人數附繕本）。
                                                書記官  鄧  智  惠
中      華      民      國      九十二   年     十一      月    二十六  日
                                                                        Ｉ


司法院資訊處製作；財團法人民間司法改革基金會備份。
